台灣花蓮地方法院刑事判決　　　　　　　　　　九十一年度玉易字第六號
　　聲　請　人　臺灣花蓮地方法院檢察署檢察官
　　被　　　告　章萬華　男四十七歲( 民國四十四年六月三日生) 


右列被告因竊佔案件，經檢察官聲請以簡易判決處刑（九十年度偵字第三一三八號）
，本院認為應適用通常程序審判，並判決如左：
    主  文
章萬華無罪。
    理  由
一、聲請人聲請簡易判決處刑意旨略以：被告章萬華明知坐落花蓮縣○○鎮○○段○
    ○○○○○地號土地（下稱系爭土地）內如附表斜線所示部分、面積六十三平方
    公尺之土地，係呂承宗所有之土地，竟意圖為自己不法之利益，自民國八十九年
    七月二十六日起，在上開土地上填土興建擋土牆，佔為己用，因認被告涉犯刑法
    第三百二十條第二項竊佔罪嫌云云。
二、按犯罪事實應依證據認定之，無證據不得推定其犯罪事實；又不能證明被告犯罪
    者，應諭知被告無罪之判決，刑事訴訟法第一百五十四條、第三百零一條第一項
    分別定有明文。再按告訴人之告訴，係以使被告受刑事訴追為目的，是其陳述是
    否與事實相符，仍應調查其他證據以資審認（最高法院五十二年台上字第一三○
    ○號判例參照）。又事實之認定，應憑證據，如未能發現相當證據，或證據不足
    以證明，自不能以推測或擬制之方法，為裁判基礎（最高法院四十年台上字第八
    六號判例參照）。再者，認定不利於被告之事實，須依積極證據，苟積極證據不
    足為不利於被告事實認定時，即應為有利於被告之認定，更不必有何有利之證據
    （最高法院三十年上字第八一六號判例）；而所謂「積極證據足以為不利被告事
    實之認定」係指據為訴訟上證明之全盤證據資料，在客觀上已達於通常一般之人
    均不致於有所懷疑，而得確信被告確曾犯罪之程度，若未達到此一程度，而有合
    理懷疑之存在時，即無從為有罪之認定（最高法院七十六年台上字第四九八六號
    判例）。
三、訊據被告則堅決否認其涉前開聲請人所指之罪嫌，辯稱：我沒有竊佔故意，是因
    為我所有之土地緊鄰系爭土地，但二塊土地有高度之落差，即我的土地在上方，
    系爭土地在下方，如果颱風侵襲，會導致土壤流失，我才會堆置石塊作擋土牆等
    語。本件聲請人認被告涉犯右揭罪嫌，無非以被告坦承犯行，且與告訴人呂承宗
    指訴相符，復有花蓮縣玉里地政事務所（下稱玉里地政事務所）九十一年一月二
    十一日函及所附土地複丈成果圖、竊佔照片三張等，作為認定被告涉有本件罪嫌
    之依據。
四、經查：
  ㈠被告於警訊中並未承認有竊佔之犯行，其於偵查中則供稱：「照測量圖來看我確
    實有侵占到告訴人的土地，我並沒有故意要侵占告訴人的土地」，此有偵訊筆錄
    一份可參（偵查卷第八頁參照），可見被告未曾於警訊、偵查中自白犯行，聲請
    人認被告坦承犯行，似有誤會。
  ㈡聲請人雖認被告有竊佔犯行，並引土地複丈成果圖為憑，惟聲請人並未實際履勘
    現場測量，其所引為罪嫌依據之玉里地政事務所九十一年一月二十一日函及土地
    複丈成果圖（即聲請簡易判決處刑書中所載之附表）係告訴人自行在複丈日期為
    八十九年十月十六日之土地複丈成果圖（警訊卷第九頁）上以鉛筆繪出其認為佔
    用部分，聲請人轉請玉里地政事務所計算面積後而得之結果，此有台灣花蓮地方
    法院檢察署九十一年一月十六日函、玉里地政事務所九十一年一月二十一日函及
    所附土地複丈成果圖可稽（偵查卷十三至十五頁），可見附表之土地複丈成果圖
    僅係依告訴人之指訴計算而得之結果，並不能作為被告竊佔犯行之證明。
  ㈢經本院會同玉里地政事務所人員履勘現場測量，發現系爭土地與被告所有花蓮縣
    ○○鎮○○段○○○○○○地號土地（下稱一二九五之二地號土地）確為相鄰土
    地，且有高度之落差，即系爭土地在下方，一二九五之二地號土地在上方，現場
    確實堆置石塊，佔用系爭土地面積四十六平方公尺，被告坦承石塊為其所堆置等
    情，為被告坦白承認，並經本院履勘現場查勘屬實，製有勘驗筆錄一份、照片十
    張，復有土地所有權狀二份、玉里地政事務所九十一年六月十七日函及所附土地
    複丈成果圖在卷可參，可見被告所辯為預防土壤流失而堆置石塊作擋土牆等語，
    應可採信。而被告因土地位置有高低落差，為避免土壤流失而堆置石塊，致占用
    系爭土地，主觀上應無為自己不法利益之意圖，自難以竊佔罪責相繩。至於被告
    占用系爭土地部分，告訴人應可循民事訴訟程序請求被告返還所占用之土地，附
    此敘明。
五、綜上所述，本案綜合全盤證據資料，在客觀上尚未達於通常一般之人均不致於有
    所懷疑，而得確信被告確曾犯竊佔罪之程度，此外，再經本院依職權調查結果後
    ，亦無其他確切之證據足認被告涉有本件犯行，揆諸首揭規定，自應對被告為無
    罪之諭知。
據上論斷，應依刑事訴訟法第四百五十二條、第三百零一條第一項判決如主文。
中　　　華　　　民　　　國　　九十一　　年　　　十　　月　    二十四　　日　
                              臺灣花蓮地方法院刑事庭
                                  法　　  官  楊碧惠
 
右正本證明與原本無異。
如對本判決不服，應於送達後十日內，向本院提出上訴狀。（應抄附繕本）
                                  法院書記官  李閔華
中　　　華　　　民　　　國　　九十一　　年　　　十　　　月　　二十四　　日